【裁判字號】    92,上訴,1040
【裁判日期】    920710
【裁判案由】    強盜等
【裁判全文】
臺灣高等法院臺中分院刑事判決                  九十二年度上訴字第一○四○號
    上  訴  人  臺灣臺中地方法院檢察署檢察官
    被      告  甲○○
    指定辯護人  本院公設辯護人  丁○○
    被      告  戊○○
    上  訴  人
    即  被  告  乙○○
    選任辯護人  張仕賢
右上訴人等因被告等強盜等案件，不服臺灣臺中地方法院九十二年度訴字第八二一號
中華民國九十二年四月三十日第一審判決（起訴案號：臺灣臺中地方法院檢察署九十
二年度偵字第二六三五號），提起上訴，本院判決如左：
      主  文
上訴駁回。
    事  實
一、甲○○曾因妨害秩序及妨害自由案件，經本院於民國（下同）八十七年一月二十
    日，以八十六年度上訴字第一二○九號判處有期徒刑三年、一年二月，應執行有
    期徒刑四年，復經最高法院於八十七年七月二日，以八十七年度臺上字第二三○
    四號駁回上訴，而告確定。又因偽造文書案件，經本院於八十八年七月二十二日
    ，以八十八年度上訴字第一二八六號判處有期徒刑五月確定。經接續執行後，已
    於九十一年一月六日假釋期滿，未經撤銷視為執行完畢。緣乙○○（涉嫌共同圖
    利供給賭場部分，未據起訴）、邱瑞助（未經起訴）二人共同在乙○○所有臺中
    市○區○○里○○路五十之四號房屋內，經營賭場牟利（分工方式為：由乙○○
    負責提供場所，由邱瑞助負責在場收取抽頭金。）。而甲○○與乙○○係朋友關
    係；丙○○與乙○○係朋友關係；己○○與丙○○係朋友關係；吳价弘（未經起
    訴）與乙○○、邱瑞助二人係朋友關係；吳价弘與己○○亦係朋友關係。丙○○
    因先後在乙○○、邱瑞助二人所共同經營之上開賭場，共計賭輸新臺幣（下同）
    十餘萬元，乃邀約己○○於九十一年十二月十三日凌晨一時許，前往該賭場賭博
    財物，欲贏回其先前所賭輸之財物。適甲○○該日亦至該賭場欲賭博財物，因此
    甲○○、與己○○及另二名姓名年籍均不詳之人，即在上址賭場二樓，以撲克牌
    為賭具，以俗稱「十三支」之賭博方式，賭博財物，並由丙○○在旁觀看己○○
    與甲○○及其他二人賭博財物。嗣因甲○○發現己○○屢次手持之牌組，均屬離
    奇之好牌（即俗稱「鐵支」之牌組），致伊一再賭輸，乃懷疑己○○有詐賭之情
    事，因而要求乙○○前來處理，乙○○隨即聯絡邱瑞助、吳价弘二人到場協同處
    理。隨經乙○○、邱瑞助及吳价弘等三人於同日凌晨三、四時許，到場在旁觀看
    己○○與其他三人賭博之情形。並先後由吳价弘、邱瑞助二人實際與己○○賭博
    後，一致認為己○○確有甲○○所稱之詐賭情事，進而與己○○、丙○○二人就
    有無詐賭之情事，發生爭執。甲○○、吳价弘二人與數名姓名年籍均不詳之成年
    男子，見己○○、丙○○二人均不承認有詐賭之情事，乃共同基於傷害之犯意聯
    絡，分別以徒手方式或手持棍棒（未據扣案）之方式，共同毆打己○○，致己○○因而右上眼瞼撕裂傷（長約一公分）、雙手擦傷、右手挫傷等傷害。同時，丙○○因係己○○邀約、介紹前來該賭場賭博之人，見此情狀，為免禍及己身，丙○○乃欲趁隙離開上址二樓。但為乙○○、邱瑞助二人與在場之數名姓名年籍均
    不詳之成年男子發現，乃一同追至上址一樓門外，並共同基於傷害之犯意聯絡，
    分別以徒手方式或手持棍棒（未據扣案）之方式，共同毆打丙○○，致丙○○則
    因而受有頭部外傷合併前額多處挫傷、背部多處挫傷合併瘀血、左側手背、小腿
    擦傷等傷害。之後，乙○○、邱瑞助等人即將丙○○，帶至上址二樓，與甫將己○○毆打完畢之吳价弘、甲○○等人會合。乙○○並隨即於同日凌晨四、五時許
    ，在其所經營之上址賭場二樓與上開數名姓名年籍均不詳之成年男子，共同基於
    強制之犯意聯絡，將甫遭丙○○、己○○二人毆打成傷，由其中一名姓名年籍均
    不詳之成年男子，以口頭脅迫之方式，告知丙○○、己○○二人：「知不知道甲○○乃係前竹聯幫地堂堂主，具有隨時可以動員數十人之實力，己○○、丙○○
    二人竟敢在其等所共同經營之上開賭場內，對甲○○詐賭。如果再不承認詐賭，
    將繼續毆打彼等二人。」等語。丙○○、己○○二人為免繼續遭乙○○等人毆打
    ，乃不得不向乙○○等人承認確有詐賭之情事，並在不得已之情狀下，各自將身
    上所有數目不詳之現金如數交出，置於賭桌上。乙○○與上開數名姓名年籍均不
    詳之成年男子等人即以此脅迫之方式，共同使丙○○、己○○二人行各自交出身
    上所有現金之無義務之事。隨由乙○○告知甲○○，可將伊該日所賭輸之五萬元
    自行取回。待甲○○自行自賭桌上，取回五萬元現金後，發現伊身上尚有現金四
    千元，伊該日共計僅有賭輸四萬六千元，乃又將現金四千元返還予乙○○。至丙○○、己○○二人所交出之其餘現金部分，則由乙○○收取，憑資發還予該日參
    與賭博之其他姓名年籍均不詳之成年賭客。之後，甲○○與己○○、丙○○二人
    ，即先後於同日淩晨五、六時許，各自離開上址賭場。
二、案經己○○、丙○○二人訴由臺中市警察局第一分局報請臺灣臺中地方法院檢察
    署檢察官偵查起訴。
    理  由
壹、被告甲○○、乙○○部分：
一、訊據被告及上訴人（以下簡稱被告）甲○○固坦承：曾於右揭時地，在被告乙○○與案外人邱瑞助所共同經營之上開賭場，與告訴人己○○以上開方式，賭博財
    物。復因伊要求被告乙○○前來處理告訴人己○○詐賭之情事，致使被告乙○○
及在場之人與告訴人丙○○、己○○二人就告訴人己○○有無詐賭之情事，發生
    爭執。嗣告訴人丙○○、己○○二人即遭在場之人共同毆打，因而承認確有詐賭
    之情事，並經在場之人告知伊之身分後，各自交出身上所有現金之事實，但矢口
    否認有何傷害之犯行，辯稱：當日所有事項，均係由被告乙○○負責處理，伊僅
    在場觀看。而毆打告訴人己○○之人，均係在場之人，伊並無參與毆打告訴人己○○云云。惟查：被告甲○○曾於右揭時地，參與共同以上開方式，毆打告訴人
    己○○，致告訴人己○○因而受有上開傷害之事實，業據告訴人己○○、丙○○
    二人分別於警詢、偵查、原審及本院審理時，指述明確，並有診斷證明書一紙附
    於臺灣臺中地方法院檢察署九十二年度偵字第二六三五號卷第一二八頁可稽。又
    被告甲○○當日係因一再賭輸，因而懷疑告訴人己○○有詐賭之情事，始要求上
    開賭場之經營者即被告乙○○前來處理，並經被告乙○○及案外人邱瑞助、吳价
    弘等三人確認告訴人己○○確有詐賭之情事。但告訴人丙○○、己○○二人並不
    承認有詐賭之情事，雙方進而發生衝突之事實，業據被告甲○○供承在卷。由此
    足見被告甲○○應係在上開情狀下，因心生不滿，進而參與共同毆打告訴人己○○，是告訴人等一致指述：被告甲○○確有參與共同毆打告訴人己○○一節，應
    非虛構之詞，而與事實相符。故被告甲○○上開所辯，顯係事後卸責之詞，諉無
    足取。基上所述，事證明確，被告甲○○犯行洵堪認定。
二、訊據被告乙○○固坦承：曾於右揭時地，提供其所有上開場所，供被告甲○○與
    告訴人己○○及其他不詳之成年賭客，賭博財物。且在上址一樓門外，看見告訴
    人丙○○遭數名不認識之成年人共同毆打。事後，告訴人等遭數名不詳之成年人
    毆打後，在上址二樓，乃承認確有詐賭之情事，並各自交出身上所有現金，置於
    賭桌上。另被告甲○○原先自上開賭桌上取回現金五萬元後，又發現伊身上尚有
    現金四千元，乃將現金四千元放回賭桌上之事實，但矢口否認有何傷害及強制之
    犯行，辯稱：當日其自外面返回上址賭場一樓門外時，看見告訴人丙○○遭數名
    不認識之成年男子共同毆打，其乃向前勸架，並無毆打告訴人丙○○。又告訴人
    等係因詐賭遭識破，始承認有詐賭之情事，並均自願主動交出彼等因詐賭所贏得
    之現金，憑資償還其他賭客，其並無脅迫告訴人等各自交出身上之現金云云。
    惟查：
１、被告乙○○曾於右揭時地，與案外人邱瑞助及數名姓名年籍不詳之成年男子，共
    同以上開方式，毆打告訴人丙○○，致告訴人丙○○因而受有上開傷害之事實，
    業據告訴人丙○○於警詢、偵查、原審及本院審理時指訴明確，並有照片二幀，
    診斷證明書一紙附於臺灣臺中地方法院檢察署九十二年度偵字第二六三五號卷第
    一三三頁至第一三五頁可稽。又上開賭場係由被告乙○○與案外人邱瑞助所共同
    經營，以每小時向參與賭博之每位賭客收取二百元，憑資牟利（係由被告乙○○
    負責提供場所，而由案外人邱瑞助負責在場收取抽頭金）之事實，業據告訴人等
    分別於警詢（參臺灣臺中地方法院檢察署九十二年度偵字第二六三五號卷第一二
    六頁、第一三二頁）及原審九十二年四月二日審理時指述明確，核與被告甲○○
    於警詢（詳見臺灣臺中地方法院檢察署九十二年度偵字第二六三五號卷第一四頁
    ）及原審九十二年四月十六日審理時之供述相符，且被告乙○○亦供承：其確有
    提供上開場所，作為賭場等語（僅矢口否認有抽頭之事實），足認上開賭場確係
    由乙○○與案外人邱瑞助所共同經營甚明。按上開賭場既係由被告乙○○及案外
    人邱瑞助所共同經營，而告訴人己○○係由告訴人丙○○介紹至上開賭場賭博，
    並遭證人邱瑞助等人認定有詐賭之情事，足見告訴人丙○○指述：被告乙○○與
    案外人邱瑞助及數名姓名年籍均不詳之成年人，於右揭時地，共同以上開方式，
    毆打彼成傷之事實，尚與常情無違，顯非虛構之詞，堪值採信。
２、又證人邱瑞助於原審九十二年四月二日審理時證稱：有看見被告乙○○及一群人
    在上址一樓門外，與告訴人丙○○打架等語（詳見原審卷第九十八頁）；足證被
    告乙○○上開所辯，顯與常情有違，應係事後卸責之詞，諉無足採。再者，告訴
    人丙○○、己○○二人等係因經當時在場之不詳成年男子，告知被告甲○○以前
    之身份後，且在彼等已遭人毆打成傷後，始承認確有詐賭之情事，進而各自交出
    身上所有現金等情，業據被告甲○○供承在卷（參原審卷附之被告甲○○所提九
    十二年三月十三日答辯狀）。另告訴人等所各自交出之現金，除其中四萬六千元
    部分，係由被告甲○○取回外，其餘部分則由被告乙○○收執等情，業據被告甲○○於警詢、偵查及原審審理時，供承無訛，核與告訴人等分別於警詢、偵查及
    原審審理時所為之指述相符。從而被告乙○○辯稱：其並無脅迫告訴人己○○、
    丙○○二人，係告訴人己○○、丙○○二人自願各自交出身上之現金，欲返還該
    日賭輸之賭客云云，顯與常情有違，顯係其事後卸責之詞，尚無足採。再由被告
    乙○○於警詢時，為脫免其罪責，先謊稱：當日其所不認識之毆打告訴人等之數
    名成年男子，均係由被告戊○○帶領前來云云（詳見臺灣臺中地方法院檢察署九
    十二年度偵字第二六三五號卷第三十九頁）。但於原審九十二年四月二日審理時
    ，改供承：當日被告戊○○至上開賭場後，一下子即離去等語等情，應足認該等
    數名姓名年籍均不詳之成年男子尚難認與戊○○有何干係，反之應足認定係與被
    告乙○○就脅迫丙○○、己○○二人交付詐賭金錢，有共同之犯意聯絡及行為分
    擔至明，基上所述，被告乙○○上開所辯，均無足取，是事證明確，被告乙○○
    犯行亦足堪認定。
三、核被告甲○○所為，係犯刑法第二百七十七條第一項傷害罪；被告乙○○所為，
    係犯刑法第二百七十七條第一項傷害罪與同法第三百零四條第一項強制罪。公訴
    人漏未斟酌告訴人己○○、丙○○二人係為掩飾詐賭之情事，而為誇大之指述，
    及被告甲○○、乙○○二人各自取回上開告訴人己○○、丙○○等所交出之所有
    現金，乃係認為告訴人己○○、丙○○等二人所交還之現金，係為返還告訴人己○○因詐賭所贏得之財物，故其等主觀上，並無存有為自己不法所有之意圖等情
    （詳如后理由欄壹之四之１、２所述），而認被告甲○○、乙○○二人所為，均
    係犯刑法第三百三十條攜帶兇器加重強盜罪（不另論刑法第二百七十七條第一項
    傷害罪與同法第三百零二條第一項妨害自由罪），尚有未洽。惟因基本事實同一
    ，本院自應併予審理，並變更起訴法條。被告甲○○與證人吳价弘及上開數名姓
    名年籍均不詳之成年男子間，就上開對告訴人己○○傷害部分，具有犯意之聯絡
    及行為之分擔，均為共同正犯。被告乙○○與證人邱瑞助及上開數名姓名年籍均
    不詳之成年男子間，就上開對告訴人丙○○傷害部分，具有犯意之聯絡及行為之
    分擔，均為共同正犯。被告乙○○與上開數名姓名年籍均不詳之成年男子間，就
    上開對告訴人丙○○、己○○等強制部分，具有犯意之聯絡及行為之分擔，均為
    共同正犯。被告乙○○以一強制行為，同時對告訴人己○○、丙○○等為強制之
    犯行，屬一行為觸犯數罪名，為想像競合犯，應依刑法第五十五條規定，論以情
    節較重之強制一罪。被告乙○○所犯上開二罪間，具有方法、結果之牽連關係，
    為牽連犯，應依刑法第五十五條規定，從一重論以傷害一罪。被告甲○○曾因妨
    害秩序及妨害自由案件，經本院於八十七年一月二十日，以八十六年度上訴字第
    一二○九號判處有期徒刑三年、一年二月，應執行有期徒刑四年，復經最高法院
    於八十七年七月二日，以八十七年度臺上字第二三○四號駁回上訴，而告確定。
    又因偽造文書案件，經本院於八十八年七月二十二日，以八十八年度上訴字第一
    二八六號判處有期徒刑五月確定。經接續執行後，已於九十一年一月六日假釋期
    滿，未經撤銷視為執行完畢，有臺灣臺中地方法院檢察署刑案資料查註紀錄表、
    臺灣高等法院被告全國前案紀錄表各一紙在卷可按，其於五年以內再犯本件有期
    徒刑以上之罪，為累犯，應依刑法第四十七條規定，加重其刑。原審判決就被告
    甲○○、乙○○部分，適用刑事訴訟法第三百條，刑法第二十八條、第二百七十
    七條第一項、第三百零四條第一項、第五十五條、第四十七條、第四十一條第一
    項前段，罰金罰鍰提高標準條例第一條前段、第二條之規定，並審酌：被告甲○○正值壯年，大學畢業；被告乙○○正值青年，高工畢業。係導因被告甲○○與
    告訴人己○○在被告乙○○所經營之上開賭場，賭博財物，並認告訴人丙○○、
    己○○二人有詐賭之情事，致犯本罪，其等犯罪手段均具暴力性。告訴人己○○
    所受之傷害為右上眼瞼撕裂傷（長約一公分）、雙手擦傷、右手挫傷；告訴人丙○○所受之傷害為頭部外傷合併前額多處挫傷、背部多處挫傷合併瘀血、左側手
    背、小腿擦傷。迄未能與告訴人等達成民事和解，暨犯罪後均否認犯行，態度非
    屬良好等一切情狀，各量處被告甲○○、乙○○有期徒刑四月，並均諭知易科罰
    金之折算標準。且認被告甲○○、乙○○二人分持以毆打告訴人等之棍棒，並未
    據扣案，且該等棍棒核非屬違禁物，為免日後執行困難，爰不予以宣告沒收，核
    其認事用法並無違誤，量刑亦稱妥適，應予維持。被告乙○○上訴否認犯行，指
    摘原審判決不當，顯無理由，應予駁回。
四、原審法院檢察署檢察官據被害人丙○○就被告甲○○及乙○○部分請求上訴意旨
    略以：告訴人己○○、丙○○二人受有嚴重之傷害，然被告甲○○、乙○○等人
    卻未與告訴人己○○、丙○○二人達成和解，而原審僅各量處有期徒刑四月，顯
    屬過輕，且被告甲○○、乙○○等人強取告訴人財物遠超過被告甲○○懷疑己○○詐賭之金額，超過部分被告甲○○、乙○○等人應有強盜之不法所有意圖，且
    縱認甲○○、乙○○等人無強盜之不法所有意圖，渠等明顯有剝奪告訴人己○○
    、丙○○二人之行動自由，且強取或命告訴人己○○、丙○○二人交付財物之強
    制犯行，原審此部分疏未論及，顯有不當，請撤銷原判決。惟查：
１、按本件被告甲○○與吳价宏係因懷疑己○○詐賭，而毆打己○○成傷，而被告乙○○等人則與邱瑞助等人認丙○○與己○○係同夥，而毆打丙○○二人成傷，嗣
    丙○○、己○○二人因在上址賭場二樓由其中一名姓名年籍不詳與乙○○有犯意
    聯絡之成年男子，以口頭脅迫之方式，告知丙○○、己○○二人：「知不知道甲○○乃係前竹聯幫地堂堂主，具有隨時可以動員數十人之實力，彼等二人竟敢在
    其等所共同經營之上開賭場內，對甲○○詐賭。如果再不承認詐賭，將繼續毆打
    彼等二人。」等語，而丙○○、己○○二人為免繼續遭乙○○及其他姓名年籍不
    詳與乙○○有犯意聯絡之成年男子毆打，而向乙○○及其他姓名年籍不詳與乙○○有犯意聯絡之成年男子承認確有詐賭之情事，並各自將身上所有數目不詳之現
    金如數交出，置於賭桌上，業經詳述如理由欄壹之一所述，是甲○○顯僅參與毆
    傷己○○至明，而乙○○則不僅有毆傷丙○○，且由其中一名姓名年籍均不詳與
    乙○○有共同犯意聯絡之成年男子，以口頭脅迫之方式，使丙○○、己○○二人
    為免繼續遭乙○○等人毆打，乃不得不向乙○○等人承認確有詐賭之情事，並在
    不得已之情狀下，各自將身上所有數目不詳之現金如數交出，置於賭桌上。其間
    並無甲○○與乙○○有共同脅迫丙○○、己○○二人交出詐賭博金錢之事證，且
    未有任何被告甲○○與乙○○強盜丙○○、己○○二人財物之事實，原審法院檢
    察署檢察官據被害人丙○○就被告甲○○部分請求上訴認何昆有有參與脅迫丙○○、己○○二人交出詐賭博金錢，顯無理由。
２、本件丙○○、己○○二人所交付之金額固與甲○○損失之金額四萬六千元不符，
    而乙○○固亦有告知甲○○，可將伊該日所賭輸之五萬元自行取回，惟如前所述
    參與脅迫丙○○、己○○二人交付詐賭金錢之人僅乙○○及其他姓名年籍不詳之
    人。而甲○○雖自行自賭桌上，取回五萬元現金，然甲○○於發現伊身上尚有現
    金四千元，伊該日共計僅有賭輸四萬六千元，乃又將現金四千元返還予乙○○。
    益足證參與脅迫丙○○、己○○二人之人僅乙○○及其他姓名年籍不詳之人，而
    丙○○、己○○二人所交出之其餘現金部分，另由乙○○收取憑資發還予該日參
    與賭博之其他姓名年籍均不詳之成年賭客。從而上開所述丙○○、己○○二人所
    交付之金額，顯非僅詐賭甲○○一人，乙○○等人認尚有其他賭客一同遭詐賭，
    從而丙○○、己○○二人所交付之金額固與甲○○損失之金額四萬六千元不符，
    然依乙○○收取憑資發還予該日參與賭博之其他姓名年籍均不詳之成年賭客一節
    以觀，丙○○、己○○二人所交付之金額應係乙○○等人認定丙○○、己○○二
    人當天所詐賭之金額至明，而己○○、丙○○二人於同日淩晨五、六時許，各自
    離開上址賭場，期間固有因被懷疑詐賭而遭毆打，但並未有何積極證據足資證明
    遭己○○、丙○○二人受任何拘禁或限制行動自由之事實，是原審法院檢察署檢
    察官據被害人丙○○就被告甲○○及乙○○部分請求上訴認被告甲○○、乙○○
    二人就此部分涉有剝奪人之行動自由及強盜犯行，亦無理由。
３、本件告訴人己○○、丙○○二人固受有傷害，且被告甲○○、乙○○等人亦未與
    告訴人己○○、丙○○二人達成和解，惟原審量處被告甲○○、乙○○二人有期
    徒刑四月，並均諭知易科罰金折算標準，均已審酌告訴人己○○所受之傷害為右
    上眼瞼撕裂傷（長約一公分）、雙手擦傷、右手挫傷；告訴人丙○○所受之傷害
    為頭部外傷合併前額多處挫傷、背部多處挫傷合併瘀血、左側手背、小腿擦傷。
    迄未能與告訴人等達成民事和解，暨犯罪後均否認犯行，態度非屬良好等一切情
    狀而為量刑，並無何不當之處，原審法院檢察署檢察官據被害人丙○○就被告甲○○及乙○○部分請求上訴，認原審判決就被告甲○○及乙○○部分量刑過輕，
    亦無理由。
４、綜上所述，原審法院檢察署檢察官據被害人丙○○就被告甲○○及乙○○部分請
    求上訴所指各節，均無理由，應予駁回。
貳、被告戊○○部分：
一、原審法院檢察署檢察官公訴意旨略以：被告戊○○曾於右揭時地，與被告甲○○
    、乙○○及數名姓名年籍均不詳之成年男子，共同基於傷害、妨害自由之犯意聯
    絡，分別以徒手及手持棍棒之方式，毆打告訴人己○○、丙○○二人，並以強押
    告訴人己○○、丙○○二人，不讓告訴人己○○、丙○○二人自由離去之方式，
    剝奪告訴人己○○、丙○○二人之行動自由。直至被告甲○○、乙○○等人強取
    告訴人己○○、丙○○二人身上之財物後，始將告訴人己○○、丙○○二人釋放
    。因認被告戊○○涉有刑法第二百七十七條第一項傷害與同法第三百零二條第一
    項妨害自由等罪嫌云云
二、按犯罪事實應依證據認定之，無證據不得推定其犯罪事實，又案件不能證明被告
    犯罪者，應諭知無罪之判決，刑事訴訟法第一百五十四條、第三百零一條第一項
    分別定有明文。再者，認定不利於被告之事實，須依積極證據，苟積極證據不足
    為不利於被告事實之認定時，即應為有利於被告之認定，更不必有何有利之證據
    ；又認定犯罪事實所憑之證據，雖不以直接證據為限，間接證據亦包括在內；然
    無論直接或間接證據，其為訴訟上之證明，須於通常一般之人均不致於有所懷疑
    ，而得確信其為真實之程度者，始得據之為有罪之認定，業分經最高法院三十年
    上字第八一六號、七十六年臺上字第四九八六號著有判例。
三、原審法院檢察署檢察官公訴意旨認被告戊○○涉有上開犯行，無非係以：告訴人
    己○○、丙○○二人於警詢時之指述、診斷證明書二紙、照片二幀、被告戊○○
    、甲○○二人均供承：被告戊○○曾於上開時間，應被告甲○○之要求，至上開
    賭場等語，及被告乙○○於警詢時，供稱：係被告戊○○帶領其不認識之人，前
    來上開賭場毆打告訴人等云云等情為據。
四、訊據被告戊○○堅詞否認有原審法院檢察署檢察官公訴意旨所指上開犯行，辯稱
    ：當日固有應被告甲○○之要求，至上開賭場。但僅停留約一、二十分鐘即行離
    開，且係單獨一人前往，並無與其他人一同前往，亦無傷害告訴人等及妨害告訴
    人等之自由等語。
五、經查：被告戊○○上開所辯，核與被告甲○○於警詢、偵查及原審審理時所為之
    供述相符（詳見臺灣臺中地方法院檢察署九十二年度偵字第二六三五號卷第十五
    頁、第六十頁、原審卷第二十六頁）。又告訴人己○○、丙○○二人於原審九十
    二年四月二日審理時，均陳稱：渠等遭被告甲○○、乙○○二人分別毆打及強取
    身上財物之時，並無看見被告戊○○在場等語（詳見原審卷第九十三頁、第九十
    五頁）。復於原審九十二年四月十六日審理時，均陳稱：當日係因被告戊○○到
    場時，彼等即遭一群姓名年籍均不詳之成年人共同毆打，因而主觀上認為該群姓
    名年籍均不詳之成年男子，係由被告戊○○帶領前來，始於警詢時指述：該群姓
    名年籍均不詳之成年男子，係由被告戊○○帶領前來。但彼等並無法確定該群姓
    名年籍均不詳之成年男子，是否確係由被告戊○○帶領前來，且當日被告戊○○
    並未毆打彼等等語（詳見原審審理卷第一三六頁）。被告乙○○於原審九十二年
    四月二日審理時，復供稱：當日被告戊○○至上開賭場後，一下子即離去等語（
    詳見原審卷第九十一頁），證人吳价弘二人於原審九十二年四月二日審理時，均
    證稱：當日均未看見被告戊○○在場等語（詳見原審審理卷第九十七頁）。綜上
    等情，被告戊○○當日固有至上開賭場，惟依上開共同被告所供及證人所證以及
    被害人二人於原審之指述，並無從認定被告戊○○有傷害己○○、丙○○二人及
    剝奪己○○、丙○○二人行動自由之事實，此外，復查無其他積極之證據，足認
    被告戊○○確有公訴人所指上開犯行，原審因而諭知被告戊○○無罪，核無違誤
    ，應予維持。
六、原審法院檢察署檢察官據被害人丙○○請求就原審判決關於被告戊○○部分上訴
    意旨略以：被告戊○○於九十一年十二月十三日清晨四時許，係受甲○○之電話
    通知，始帶同多名姓名年籍不詳之成年男子，攜帶棍棒等物品，前往臺中市○區
    ○○里○○路五十之四號，且其於被告甲○○、乙○○等人毆打告訴人己○○、
    丙○○二人時有在一旁觀看等情，業據告訴人己○○、丙○○二人於警、偵訊及
    審理時指述綦詳，且被告乙○○於偵查中亦供稱：毆打告訴人二人之不詳姓名男
    子係被告戊○○帶來的等語，雖被告乙○○於審理時更改供詞，惟此應係遭具有
    幫派背景之被告戊○○、甲○○二人脅迫或與之商議後所致，被告乙○○於偵查
    中之供述應合實情，是縱被告戊○○未參與毆打告訴人己○○、丙○○二人之傷
    害行為，然其對於被告甲○○、乙○○等人傷害告訴人己○○、丙○○身體傷害
    犯行，亦應有犯意聯絡及行為分擔，否則豈有帶人攜帶棒等物品前往現場之理？
    原審判決認被告戊○○無罪，顯有不當，請撤銷原判決。惟查：按告訴人二人既
    於原審指稱：到場時，彼等即遭一群姓名年籍均不詳之成年人共同毆打，因而主
    觀上認為該群姓名年籍均不詳之成年男子，係由被告戊○○帶領前來，始於警詢
    時指述：該群姓名年籍均不詳之成年男子，係由被告戊○○帶領前來。但其等並
    無法確定該群姓名年籍均不詳之成年男子，是否確係由被告戊○○帶領前來，且
    當日被告戊○○並未毆打其等等語（詳見原審審理卷第一三六頁），核與乙○○
    於原審上開證稱：戊○○至上開賭場後，一下子即離去等語相符，參諸告訴人二
    人於本院調查時仍就被告乙○○、甲○○之犯行堅決予以指證（詳見本院審理卷
    第九十三頁），是乙○○應無與告訴人二人就戊○○部分為脅迫或商議為相同指
    證之理，從而原審法院檢察署檢察官上右揭據告訴人丙○○上訴意旨指稱雖被告
    乙○○於審理時更改供詞，惟此應係遭具有幫派背景之被告戊○○、甲○○二人
    脅迫或與之商議後所致云云，即有誤會。又本件被告戊○○堅決否認犯行，而同
    案被告甲○○、李鉊偉亦均供稱戊○○未有傷害告訴人二人，核與證人吳价宏所
    證相符，而告訴人己○○、丙○○二人之傷害確係由甲○○、乙○○及其他不詳
    姓名年籍之人所毆打所致，亦無以告訴人己○○、丙○○二人出具之驗傷診斷書
    為不利於被告戊○○之認定，又本件雖乙○○一度證稱毆打告訴人之不詳姓名年
    籍之人係戊○○所帶來，惟業經告訴人己○○、丙○○二人所否認，且亦無該不
    詳姓名年籍之人可資查證，依告訴人己○○、丙○○二人之指證固可認定確有遭
    不詳姓名年籍之人毆打，惟尚無任何積極證據足資證明該不詳姓名年籍之人二人
    與被告戊○○有傷害及妨害自由之共同犯意聯絡，尚無從以被告戊○○當日有至
    上開賭場，即認被告戊○○有傷害及妨害自由之犯行，原審法院檢察署檢察官據
    被害人丙○○請求就被告戊○○部分之上訴，亦顯無理由，應予駁回。
據上論斷，應依刑事訴訟法第三百六十八條，判決如主文。
本案經檢察官庚○○到庭執行職務。
中      華      民      國      九十二      年     七     月     十     日
                                   臺灣高等法院臺中分院刑事第三庭
                                         審判長法  官  陳  朱  貴
                                               法  官  劉  連  星
                                               法  官  胡  忠  文
右正本證明與原本無異。
被告乙○○、甲○○、戊○○均不得上訴。
檢察官得上訴。
如不服本判決應於收受送達後十日內向本院提出上訴書狀，其未敘述上訴之理由者並
得於提起上訴後十日內向本院補提理由書（均須按他造當事人之人數附繕本）。
                                               書記官  許  美  惠
中      華      民      國    九十二     年      七       月    十一    日
附錄論罪科刑法條
刑法第二百七十七條第一項
傷害人之身體或健康者，處三年以下有期徒刑、拘役或一千元以下罰金。
刑法第三百零四條第一項
以強暴、脅迫使人行無義務之事或妨害人行使權利者，處三年以下有期徒刑、拘役或
三百元以下罰金。
                                                                        Ｆ


司法院資訊處製作；財團法人民間司法改革基金會備份。
